【裁判字號】    99,抗,216
【裁判日期】    991130
【裁判案由】    本票裁定
【裁判全文】
臺灣臺北地方法院民事裁定               99年度抗字第216號
抗  告  人  施蘇楓
相  對  人  台新國際商業銀行股份有限公司
法定代理人  蔡孟
上列當事人間本票裁定事件，抗告人對於中華民國95年12月8日
本院95年度票字第131450號裁定提起抗告，本院裁定如下：
    主  文
抗告駁回。
抗告程序費用新臺幣壹仟元由抗告人負擔。
    理  由
一、按執票人依票據法第123條規定，聲請法院裁定許可對發票
    人強制執行，係屬非訟事件，此項聲請之裁定，及抗告法院
    之裁定，僅依非訟事件程序，就本票形式上之要件是否具備
    予以審查為已足，並無確定實體上法律關係存否之效力，如
    發票人就票據債務之存否有爭執時，應由發票人提起確認之
    訴，以資解決（最高法院57年度臺抗字第76號、56年臺抗字
    第714號判例意旨參照）。又法院於非訟事件不得為實體上
    之審查，故發票人縱有實體上之爭執，應另行提起確認之訴
    ，法院仍應為准許本票強制執行之裁定（臺灣高等法院暨所
    屬法院83年度法律座談會民事類第48號研討結果參照）。
二、本件相對人主張：其執有抗告人與訴外人謝振富共同簽發之
    之本票1紙（下稱系爭本票），內載金額新臺幣（下同）20
    萬元，付款地在臺北市，利息按年息20％計算，並免除作成
    拒絕證書，到期日民國95年9月16日，詎於到期後經提示僅
    支付其中部分外，其餘14萬2015元未獲付款等情，業據其提
    出本票1紙為證，原裁定予以准許，尚無不合。
三、抗告意旨略以：訴外人謝振富於94年3月15日簽發系爭本票
    ，抗告人並不知情，至於抗告人簽名部分是否為真正仍有疑
    義，況抗告人與訴外人謝振富已離婚，並獨力扶養4名子女
    ，無力清償債務，目前生活費由善化鎮公所補助，為此，爰
    依法提起抗告，請求廢棄原裁定云云。
四、經查，系爭本票從形式上觀之，要件並無不合，而原審就系
    爭本票為形式上之審查，認其已具備本票各項記載事項，合
    於票據法第120條規定，屬有效之本票，乃裁定准許強制執
    行，並無不合，抗告人辯稱系爭本票就抗告人簽名部分是否
    真正仍有疑義等語，核屬實體上票據債務存否之爭執，系爭
    本票之形式要件既已具備，且相對人確有到期提示部分金額
    未獲付款之情形，則原審於此無確定實體上法律關係之非訟
    事件程序，僅就本票是否具備形式要件而為審查，尚無不合
    ，至於抗告人與相對人間關於票據債務存否之實體上爭執應
    循訴訟程序以資解決，尚非於非訟事件程序中所得審究，從
    而，抗告人提起本件抗告，為無理由，應予駁回。
五、據上論結，本件抗告為無理由，依非訟事件法第46條、第21
    條第2項、第24條第1項，民事訴訟法第495條之1第1項、第
    449條第1項、第78條，裁定如主文。
中    華    民    國    99    年    11    月    30    日
                  民事第二庭    審判長法官  張松鈞
                                      法官  羅郁婷
                                      法官  鍾素鳳
以上正本係照原本作成。
本件不得再抗告。
中    華    民    國    99    年    11    月    30    日
                                    書記官  林玗倩

司法院資訊處製作；財團法人民間司法改革基金會備份。
